臺灣板橋地方法院刑事判決　　　　　　94年度交簡上字第83號
上　訴　人　臺灣板橋地方法院檢察署檢察官
上　訴　人
即　被　告　甲○○
上列上訴人因過失傷害案件，不服中華民國九十四年五月三十一
日本院九十四年度交簡字第四七六號第一審刑事簡易判決（聲請
簡易判決處刑案號：九十四年度偵字第四八九五號），提起上訴
，本院管轄第二審之合議庭判決如下︰
    主  文
上訴均駁回。
    事  實
一、甲○○於民國九十三年八月廿七日晚間七時二十分許，在臺
    北縣三重市○○街廿二號前，本應注意不得併排停車，於開
    啟車門時，應注意行人、車輛，並讓其先行，而依當時晴天
    有暮光、道路無障礙物等情形，又無不能注意之情事，竟疏
    於注意，將車號Ｖ七－九七八二號自用小客車併排停放於道
    路上，未注意左後方來車並讓其先行，即貿然開啟左側駕駛
    座車門，適丙○○騎乘腳踏車同向行經仁美街，由甲○○之
    自小客車車身左側通過時，閃避不及，與車門相撞，丙○○
    因而人車倒地，受有右手（聲請簡易判決處刑書誤載為左手
    ）中指背側裂傷、右腳挫傷等傷害，甲○○於肇事後即打電
    話報案，並駕車送丙○○至臺北縣立醫院治療，甲○○於警
    察據報前往醫院處理時在場，並於有偵查權限之機關知悉肇
    事者係何人前，表明其係肇事人，自首而接受裁判。
二、案經丙○○訴由臺北縣政府警察局三重分局報告臺灣板橋地
    方法院檢察署檢察官偵查後聲請簡易判決處刑。
    理  由
一、被告甲○○固坦承於上開時、地將前開自用小客車停於路邊
    打開車門，適有告訴人騎乘腳踏車經過車旁並受傷之事實，
    惟矢口否認有何過失，辯稱：伊打開車門前，有注意左後方
    來車狀況，確定沒有來車才慢慢打開車門，伊並未突然打開
    車門，且伊並未聽到二車撞擊聲音，伊自己判斷告訴人之腳
    踏車可能撞到伊車門，伊也不確定當天是否有併排停車，伊
    並無任何過失云云。經查：上揭事實，業據告訴人丙○○於
    警詢、偵查及在本院審理中以證人身分具結證述明確，並經
    證人即承辦警員乙○○於偵查及本院審理中證述無誤，復有
    道路交通事故現場圖、道路交通事故調查報告表(一)、(二)、臺
    北縣政府警察局三重交通分隊道路交通事故談話紀錄表、現
    場照片三幀、道路交通事故肇事人自首情形紀錄表及臺北縣
    立醫院診斷證明書二紙在卷可資佐證。雖被告辯稱並不確定
    有無併排停車，惟被告於本院審理中坦承：伊停車的地點跟
    現場圖畫的應該差不多，伊開車經過該處，發現煞車有點怪
    怪的，所以慢慢停車準備要檢查等語，而肇事地點平常白線
    右邊會停滿車輛，有現場照片三幀在卷可佐，假若被告並非
    併排停車，而係停於白線右邊，則被告應有在停滿車輛之路
    邊尋找停車空位之動作，且應有倒車停入停車位之動作，絕
    非如被告所言只有慢慢停車之動作，由此可見證人丙○○證
    稱被告係併排停車一節，應非無據。再者，又倘如被告所辯
    ，其開啟車門之前確實已注意左後方並無來車，且非突然開
    啟車門，則以此種開門方式，衡情開門速度必定緩慢而易讓
    同向行駛之車輛駕駛人發覺，況且告訴人騎乘腳踏車，車速
    亦不至於過快，而在告訴人發現被告併排停車，欲從被告車
    身左側通行之情形下，竟未能閃避被告打開之車門，顯然被
    告當時應係突然打開車門，造成告訴人閃避不及，遭車門撞
    及，導致人車倒地受傷無誤，被告上開所辯，不足採信。
二、按車輛不得併排停車，且停車欲開啟車門時，應注意行人、
    車輛，並讓其先行，道路交通安全規則第一百十二條第十款
    、第十五款分別定有明文，被告為領有駕駛執照之人，對於
    前開規定，應知之甚稔，而依當時晴天有暮光，道路無障礙
    物等情形，亦無不能注意之情事，竟疏未注意，以致肇事，
    自應負過失之責，本件經送臺灣省臺北縣區車輛行車事故鑑
    定委員會為鑑定，亦認為：甲○○併排停車，開啟車門未注
    意後方車，為肇事原因，丙○○騎乘腳踏車無肇事因素一節
    ，此有該委員會北縣鑑字第九三一九四二號鑑定意見書在卷
    可參。又告訴人因本件車禍受有傷害，與被告之過失行為間
    ，顯有相當因果關係。綜上所述，本案事證明確，被告犯行
    堪以認定，應依法論科。
三、核被告甲○○所為，係犯刑法第二百八十四條第一項前段之
    過失傷害罪。按刑法第六十二條所謂自首，祇以犯人在其犯
    罪未發覺前，自行向該管公務員申告其犯罪事實，而接受裁
    判為已足，至於嗣後對於犯行有所辯解，乃辯護權之行使，
    不能據此即認其先前之自首失其效力（最高法院九十二年度
    台上字第七二五四號判決採同一意旨）。查被告於車禍發生
    後以電話報警，並駕車送告訴人至臺北縣立醫院治療，嗣於
    警員乙○○據報前往醫院處理時，被告在場，即於犯罪未發
    覺之前，向前來處理之警員自承肇事並接受裁判一節，業據
    證人乙○○於本院審理時具結證述明確，並有臺北縣政府警
    察局道路交通事故肇事人自首情形紀錄表一紙可佐，雖被告
    對於其有無過失一事有所爭執，惟此要屬被告於刑事訴訟程
    序上行使之辯護權範疇，揆諸前揭說明，仍認其符合自首要
    件，應依刑法第六十二條前段規定，減輕其刑。
四、原審適用刑法第二百八十四條第一項前段、第六十二條前段
    、第四十一條第一項前段，罰金罰鍰提高標準條例第一條前
    段、第二條之規定，並審酌被告過失之程度、告訴人所受之
    傷勢、被告肇事後送告訴人就醫，給付醫藥費，並向警方自
    首之態度良好，及被告於偵查中表示願意賠償新臺幣二萬五
    千元，惟告訴人稱其為臨時工，每日薪資一千五百元，因車
    禍造成兩個月無法工作，共求償二十萬元，雙方就賠償金額
    之認知差距過大，致無法達成和解等一切情狀，量處拘役二
    十日，並諭知如易科罰金，以三百元折算一日，認事用法，
    核無不合，量刑亦屬妥適，自應予維持。上訴人即公訴人上
    訴意旨略以：被告甲○○無接受審判之真意，與自首之要件
    有間，復未能與告訴人達成和解，原審量刑過輕，爰依告訴
    人丙○○之請求提起上訴云云；上訴人即被告甲○○上訴意
    旨略以：被告並無任何過失，也沒有證據證明被告併排停車
    ，原審量刑過重，並請求給予緩刑云云，提起上訴。惟查，
    本件被告甲○○顯有併排停車，且停車欲開啟車門時，未注
    意行人、車輛，並讓其先行等過失行為，其過失行為與告訴
    人丙○○受傷之間有相當因果關係，又被告甲○○之行為合
    於自首之要件及原審量刑依據，俱如前述，公訴人及被告甲○○之上訴均為無理由，均應駁回之。
據上論斷，應依刑事訴訟法第四百五十五條之一第一項、第三項
、第三百六十八條，判決如主文。
本案經檢察官溫祖德到庭執行職務
中　　華　　民　　國　九十四　年　　十　　月　　四　　日
                  交通法庭  審判長法　官  樊 季 康
                                  法　官　劉 元 斐
                                  法　官　連 育 群
以上正本證明與原本無異。
本判決不得上訴。
                                  書記官　蘇 宥 維
中　　華　　民　　國　九十四　年　　十　　月　　四　　日
附錄本案論罪科刑法條全文：
中華民國刑法第二百八十四條 (過失傷害罪)
因過失傷害人者，處六月以下有期徒刑、拘役或五百元以下罰金
，致重傷者，處一年以下有期徒刑、拘役或五百元以下罰金。
從事業務之人，因業務上之過失傷害人者，處一年以下有期徒刑
、拘役或一千元以下罰金，致重傷者，處三年以下有期徒刑、拘
役或二千元以下罰金。
